臺灣臺北地方法院民事判決　　　　　　　96年度訴字第2181號
　　原　　　告　辛○○
　　　　　　　　己○○
　　　　　　　　戊○○
　　　　　　　　丁○○
　　　　　　　　庚○○
　　共　　　同
　　訴訟代理人　沈明達律師
　　被　　　告　丙○○
　　訴訟代理人　姚昭秀律師
　　　　　　　　洪志文律師
上列當事人間給付買賣價金事件，本院於中華民國96年8月7日言
詞辯論終結，判決如下：
    主  文
被告應給付原告新台幣肆佰零伍萬仟陸佰元及自民國九十一年
八月一日起至清償日止，按年息百分之五計算之利息。
訴訟費用由被告負擔。
本判決第一項於原告以新台幣壹佰拾伍萬元為被告供擔保後，
得假執行，但被告如以新台幣肆佰零伍萬仟陸佰元為原告預供
擔保，得免為假執行。
    事實及理由
一、原告起訴主張：被告與伊之被繼承人蘇邱秀葉於民國91 年6
    月18日簽訂土地不動產買賣契約書（下稱系爭契約書），被
    告以總價新台幣（下同）15,418,000元向蘇邱秀葉購買坐落
    桃園縣桃園市○○段29、30、31、32、33地號土地（現已合
    併為同地段29地號，下稱系爭土地），蘇邱秀葉業依系爭契
    約書第5條第1項將系爭土地移轉登記予被告指定之訴外人官
    方順名下，惟被告迄今未依約給付尾款4,353,600 元，茲扣
    除系爭契約書第4條第2項約定蘇邱秀葉應補貼30萬元外，被
    告應給付4,053,600元，並依系爭契約書第2 條第3項後段約
    定，至遲應於91 年7月31日翌日付訖完畢。茲蘇邱秀葉於94
    年6 月11日死亡，伊爰依繼承及系爭契約書之法律關係，請
    求被告給付上開尾款及法定遲延利息等情。並聲明：(一)如主
    文第1項所示。(二)願供擔保聲請宣告假執行。
二、被告則以：原告戊○○與伊配偶甲○○原係朋友關係，戊○
    ○自87年起持權藝企業有限公司（下稱權藝公司）或客票，
    向甲○○換票週轉使用，甲○○則簽發同額之支票交付戊○
    ○，俟其清償該筆借款後，才將上開權藝公司或客票返還戊
    ○○。惟戊○○依上開方式陸續借支至91年6月間止共累欠1
    7,538,400 元，嗣無資力償還，戊○○向甲○○保證會解決
    債務，並央求勿提示權藝公司票據，以免影響該公司債信。
    而戊○○徵得其母蘇邱秀葉同意，由蘇邱秀葉將系爭土地以
    買賣方式移轉登記予伊，用以抵償戊○○積欠甲○○上開債
    務，雙方於91年6月18日簽訂系爭契約書，伊以高於市價之1
    5,418,000 元購買系爭土地，並歸還戊○○積欠上開債務中
    之6,114,400 元票據用以抵償系爭土地之簽約金，嗣伊將第
    2期款4,950,284元匯入戊○○開設新竹國際商業銀行（下稱
    新竹商銀）帳戶清償貸款，並塗銷抵押權後，蘇邱秀葉將系
    爭土地過戶予伊指定之官方順名下，並取得系爭土地占有，
    尾款則以戊○○積欠甲○○在4,053,600 元之債務範圍為抵
    償而消滅，惟因戊○○尚積欠甲○○債務，故遲遲未出面取
    回抵償尾款之票據，蘇邱秀葉數年以來，亦未向伊請求給付
    尾款，原告為重覆請求尾款，自屬無理由等語，資為抗辯。
    並聲明：(一)原告之訴及假執行之聲請均駁回。(二)如受不利判
    決，願供擔保聲請宣告免為假執行。
三、查原告主張被告與其被繼承人蘇邱秀葉於91 年6月18日簽訂
    系爭契約書，被告以總價15,418,000元購買系爭土地，蘇邱
    秀葉同意被告以戊○○積欠甲○○之6,114,400 元票款抵償
    系爭土地之簽約金，被告依系爭契約書第2條第2項約定，於
    91 年7月3日將4,950,284元匯入戊○○開設之新竹商銀帳戶
    ，清償系爭土地第二期款項，蘇邱秀葉於92年10月16日將系
    爭土地移轉登記予被告指定之官方順名下。嗣蘇邱秀葉於94
    年6 月11日死亡，原告均為其繼承人等情，為被告所不爭，
    復有系爭買賣契約書、系爭土地謄本、繼承系統表及戶籍謄
    本及第二期款之匯款單，在卷可參（分見臺灣板橋地方法院
    卷第5頁至第22頁，本院卷第25頁），堪信為真實。
四、原告本於系爭買賣契約書及繼承之法律關係，請求被告給付
    尾款及遲延法定利息，為被告所否認，並上開情詞置辯。則
    本件兩造爭點厥為：蘇邱秀葉是否同意被告以戊○○積欠甲
    ○○之債務抵償買受系爭土地之尾款？茲分項析述如后：
(一)、依系爭買賣契約書第2條第1項約定：「本約簽訂時，甲方（
    按指被告）應給付乙方（按指蘇邱秀葉）新台幣6,114,400
    元。」，而依蘇邱秀葉簽署收受被告交付如系爭契約書所附
    簽約金之4 紙支票所示，係戊○○先前持向甲○○調現之權
    藝公司及訴外人王忠仁簽發支票一節，業據原告戊○○及證
    人甲○○於本院審理時陳述一致（見本院卷第37頁正、反面
    ），可見蘇邱秀葉確實同意被告交付戊○○先前向甲○○調
    現之支票，用以抵償系爭土地之簽約金，堪信為實。
(二)、雖被告辯稱：蘇邱秀葉亦同意其以戊○○積欠甲○○之借款
    抵償尾款云云，惟證人即辦理系爭土地買賣之代書乙○○於
    本院審理時證稱：因為當時戊○○積欠甲○○債務，蘇邱秀
    葉出賣系爭土地來幫戊○○還債，而被告在簽約時拿出一疊
    支票，內以抵付系爭土地之簽約款，並將該支票訂在系爭契
    約書後面，而第二期款項，則由被告負責系爭土地之銀行貸
    款並塗銷抵押權，但尾款部分，雙方則說要再協議，伊並未
    參與，故不清楚後續情事等語（見本院卷第28頁）。可見依
    乙○○之上開證詞，充其量僅能證明蘇邱秀葉同意被告以戊
    ○○積欠甲○○如系爭契約書後附4 紙支票抵償簽約金而已
    ，並無法證明蘇邱秀葉仍同意被告再以戊○○持向甲○○調
    現之其他支票來抵付尾款等情。
(三)、次查，證人甲○○雖於本院審理時證稱：戊○○共計累欠伊
    達17,538,400元，蘇邱秀葉同意賣系爭土地來替其還債云云
    ，復有被告提出戊○○調現支票在卷可參（見本院卷第14頁
    至第24頁）。然戊○○與甲○○兩度當庭對質，戊○○固不
    否認其曾持票向戊○○調現之事實，惟其否認係個人借款債
    務，而係其代表暐漢有限公司（下稱暐漢公司）向甲○○借
    款，事後再以權藝公司支票換回暐漢公司支票等語置辯。惟
    本件爭點既係蘇邱秀葉有無同意被告以戊○○調現支票抵償
    尾款，自與戊○○究係以個人名義或係代表暐漢公司持票向
    甲○○借款無關。是蘇邱秀葉雖同意被告以戊○○向甲○○
    調現之4 紙支票抵償系爭土地之簽約金，但並不代表蘇邱秀
    葉仍同意被告以此方式抵償尾款。更何況，被告既稱蘇邱秀
    葉係出賣系爭土地幫戊○○償還積欠甲○○之債務云云，惟
    依被告主張戊○○積欠甲○○債務遠高於系爭土地之價款，
    倘蘇邱秀葉同意出賣系爭土地替戊○○還債，何以被告尚須
    匯4,950,284 元至戊○○開設新竹商銀帳戶，用以清償系爭
    土地之銀行貸款，並塗銷抵押權？可見蘇邱秀葉當時僅同意
    被告以戊○○調現支票抵償簽約金而已，並未同意被告續以
    此方式來抵償尾款，且被告迄未能舉證以實其說，則其執此
    辯稱系爭土地尾款業已抵償完畢云云，自屬無理由，不足為
    採。
(四)、再依系爭土地買賣契約書第2條第3項約定：「尾款新台幣4,
    353,600元（正確數額應扣除第2次付款償還銀行貸款額後之
    餘額計算）於產權過戶完竣及乙方原將本約不動產地上之建
    物出租與他人租約期滿收回，並交地與甲方管理使用之同時
    壹次付清。唯雙方商妥交地日期，最遲應於91 年7月31日前
    完成交地手續及付清尾款無訛。」，第4條第2項約定：「有
    關買賣時，發生之土地增值稅、契稅監證費，由乙方貼補甲
    方新台幣30萬元後，歸甲方負擔，各不得推諉」等語，是被
    告買受系爭土地之尾款扣除蘇邱秀葉應補貼之30萬元後，被
    告至遲應於91年7月31日給付蘇邱秀葉4,053,600元（計算式
    ：4,353,600－300,000＝4,053,600），惟蘇邱秀葉於94 年
    6 月11日死亡，而原告係其法定繼承人，則原告本於系爭契
    約書及繼承之法律關係，請求被告給付4,053,600 元及自91
    年8月1日起至清償日止，按年息5%計算之利息，為有理由。
五、綜上而論，原告本於系爭契約書及繼承之法律關係，請求被
    告給付4,053,600元及自91年8月1日起至清償日止，按年息5
    % 計算之利息，為有理由，應予准許。又本判決兩造分別陳
    明願供擔保聲請宣告假執行或免為假執行，核均無不合，爰
    分別酌定相當之擔保金額，予以准許。
六、本件事證已臻明確，兩造其餘攻擊防禦方法，及未經援用之
    證據，經本院斟酌後，認均不足以影響本判決之結果，自無
    逐一詳予論駁之必要，併此敘明。
七、訴訟費用負擔之依據：民事訴訟法第78條。
中　　華　　民　　國　　96　　年　　8 　　月　　21　　日
                        民事第一庭法官  傅中樂
以上正本係照原本作成。
如對本判決上訴，須於判決送達後20日內向本院提出上訴狀。
中　　華　　民　　國　　96　　年　　8 　　月　　21　　日
                                書記官  吳彩華
